臺灣臺南地方法院民事裁定
109年度消債清字第89號 
聲  請  人
即  債務人  劉蒼蓉（原名劉雪霞）



上列聲請人依消費者債務清理條例聲請清算，本院裁定如下：
    主  文
聲請人劉蒼蓉自民國一一０年一月十一日下午五時起開始清算程
序，並命司法事務官進行本件清算程序。
    理  由
一、按債務人不能清償債務或有不能清償之虞者，得依本條例所
    定更生或清算程序，清理其債務；債務人對於金融機構負債
    務者，在聲請更生或清算前，應向最大債權金融機構請求協
    商債務清償方案，或向其住、居所地之法院或鄉、鎮、市、
    區調解委員會聲請債務清理之調解；自債務人提出協商請求
    之翌日起逾30日不開始協商，或自開始協商之翌日起逾90日
    協商不成立，債務人得逕向法院聲請更生或清算；債務人於
    法院裁定開始更生程序或許可和解或宣告破產前，得向法院
    聲請清算；法院開始清算程序之裁定，應載明其年、月、日
    、時，並即時發生效力；債務人之財產不敷清償清算程序之
    費用時，法院應裁定開始清算程序，並同時終止清算程序，
    消費者債務清理條例（下稱消債條例）第3條、第151條第1
    項、第153條、第80條前段、第83條第1項及第85條第1項分
    別定有明文。
二、聲請意旨略以：聲請人積欠無擔保之債務總額為新臺幣（下
    同）6,573,597元，為清理債務，依消債條例規定，向最大
    債權金融機構台新國際商業銀行股份有限公司（下稱台新銀
    行）申請前置協商，經台新銀行提出分180期、週年利率0%
    、每期（月）70,472 元之還款方案，惟聲請人已退休，每
    月領取勞工退休金14,149元，每月支出生活必要費用13,042
    元，無力負擔上開還款方案，致協商不成立。又聲請人未經
    法院裁定開始更生程序、許可和解或宣告破產，客觀上有不
    得已之事由不能清償債務，為此，爰依法聲請清算等語。
三、經查：
  ㈠聲請人主張其積欠無擔保之債務總額為6,573,597元，前曾向
    最大債權銀行台新銀行申請前置協商，台新銀行提出分180
    期、週年利率0%、每期（月）70,472元之還款方案，惟協商
    未成立等情，有聲請人提出之戶籍謄本、全國財產稅總歸戶
    財產查詢清單、民國107、108年度綜合所得稅各類所得資料
    清單、財團法人金融聯合徵信中心出具之債權人清冊、當事
    人綜合信用報告及本院臺南簡易庭調解不成立證明書在卷可
    稽（見調字卷第11頁至第16頁、第20頁至第21頁、第28頁，
    本院卷第9頁）。從而，聲請人為消債條例第2條所定之消費
    者，提起本件清算聲請前，已踐行前置調解程序而調解不成
    立之事實，應堪認定。
  ㈡聲請人稱其做清潔工、資源回收，平均每月收入約為13,000
    元，109年7月起每月領取勞工退休金14,149元後，就沒有繼
    續工作等情，業據聲請人提出存摺為證（見本院卷第30頁至
    第31頁），勞動部勞工保險局(下稱勞保局)亦函覆：「……
    經查劉蒼蓉迄無領取國保給付之紀錄。次查劉蒼蓉於109年
    6月20日申請勞工保險老年年金給付，經本局核定自109年6
    月起，按月於次月底發給14,149元，目前仍按月持續發給在
    案。」，有勞保局109年11月11日保國三字第10913096650號
    函存卷可佐（見本院卷第18頁），此外，查無其他證據資料
    證明聲請人尚有其主張收入以外之所得，是認聲請人每月所
    得應為14,149元，並以此金額作為償債能力之計算基礎。
  ㈢按債務人必要生活費用，以最近1年衛生福利部或直轄市政府
    所公告當地區每人每月最低生活費1.2倍定之，消債條例第6
    4條之2第1項定有明文。而以最近1年衛生福利部所公告之臺
    南市每人每月最低生活費12,388元之1.2 倍計算之，即為14
    ,866元，故聲請人所陳之生活必要費用13,042元，未逾此範
    圍，自為可採。是認聲請人每月生活必要費用為13,042元。
  ㈣再查台新銀行於調解時，提供分180期、週年利率0%、每期（
    月）償還70,472元之還款方案，則以聲請人每月收入14,149
    元，扣除每月生活必要費用13,042元後，餘額為1,107元【
    計算式：14,149元－13,042元＝1,107元】，實已不足清償每
    月70,472元之還款方案，堪認聲請人就其債務有不能清償之
    情。再參以聲請人名下無財產，有聲請人之全國財產稅總歸
    戶財產查詢清單在卷可考（見調字卷第11頁），從而，本院
    審酌聲請人之總負債金額、財產、信用、勞力、生活費用之
    支出、身體狀況，堪認聲請人已達不能清償債務之程度，揆
    之前揭說明，自應准予其藉由清算程序清理債務，以求債務
    免責之機會。
四、綜上所述，聲請人係一般消費者，亦曾踐行前置調解程序而
    調解不成立，且綜合聲請人之收入財產及必要生活支出之情
    形，確已達不能清償債務之程度。此外，聲請人未經法院裁
    定開始更生程序或宣告破產，有本院民事紀錄科查詢表在卷
    可憑（見本院卷第10頁），復查無消債條例第6條第3項、第
    8條或第82條第2項所定駁回清算聲請之事由存在，則聲請人
    聲請清算，於法應屬有據，爰裁定如主文所示。
中    華    民    國   110    年    1     月     11   日
                  民事消債法庭  法  官  王鍾湄
以上正本證明與原本無異。
本裁定不得抗告。
本裁定已於110年1月11日下午5時公告。
中    華    民    國   110    年    1     月     11   日
                                書記官  謝璧卉